臺灣板橋地方法院刑事判決　　　　　　　　　　　　　九十三年度訴字第三三０號
　　公　訴　人　臺灣板橋地方法院檢察署檢察官
　　被　　　告　乙○○
　　選任辯護人　甲○律師
右列被告因違反毒品危害防制條例案件，經檢察官提起公訴（九十二年度毒偵字第三
九三三號）及移送併案審理（九十三年度核退毒偵字第八三二號），被告於本院準備
程序中就被訴事實為有罪之陳述，經本院合議庭裁定由受命法官獨任進行簡式審判程
序，本院判決如左：
  主  文
乙○○連續施用第一級毒品，累犯，處有期徒刑玖月。
    事實
一、乙○○前因犯非法吸用化學合成麻醉藥品罪，於民國（下同）八十四年四月十八
    日為本院判處有期徒刑六月，如易科罰金以銀元三百元折算一日確定（八十四年
    度訴字第八九號）；而其又因犯強盜罪，於八十四年九月十八日為本院判處有期
    徒刑三年十月確定（八十四年度訴字第二三九號），上開罪刑經本院裁定應執行
    有期徒刑四年一月，刑期自八十四年十月二十三日起算，八十六年二月二十一日
    縮短刑期假釋出獄，嗣其假釋撤銷，所餘殘刑自八十九年二月二十三日起執行，
    於九十一年十月八日因縮短刑期執行完畢。
二、乙○○於八十八年間，因施用第二級毒品案件，於八十八年七月十八日經本院依
    檢察官聲請以八十八年度毒聲字第四四六四號裁定移送觀察勒戒處所執行觀察勒
    戒，因有繼續施用毒品傾向，再由本院依檢察官聲請以八十八年度毒聲字第五０
    二七號裁定令入戒治處所施以強制戒治，八十九年二月二十三日停止戒治出所，
    所餘戒治期間付保護管束，八十九年八月十一日保護管束期滿，保護管束未經撤
    銷，所餘戒治期間視為執行完畢，由臺灣板橋地方法院檢察署檢察官於九十年三
    月二十七日，以九十年度戒毒偵字第二三四號不起訴處分確定。詎乙○○仍不知
    悔改，基於施用毒品概括犯意，於九十二年十一月二十七日二十二時許前十四小
    時內某時（扣除為警查獲至採尿時止之不可能施用毒品期間），在台北縣新莊市
    ○○街七十六號二樓Ｃ室，將第一級毒品海洛因與第二級毒品安非他命摻混後置
    於玻璃容器內燒烤吸食其生成煙霧，而同時施用第一級毒品與第二級毒品乙次，
    嗣於九十二年十一月二十七日二十二時（起訴事實誤植為二十一時），在台北縣
    新莊市○○街七十六號二樓Ｃ室為警查獲，經警於翌日上午十許採尿送驗發現有
    海洛因代謝物嗎啡及安非他命陽性反應，乃查出前情。而其於九十二年十一月二
    十八日經檢察官准予具保停止羈押釋放後，於九十三年五月八日十八時許，再度
    承前施用毒品概括犯意，在臺北縣三重市○○○路二五七號八樓住處，以將海洛
    因捲入香煙中吸用方式施用第一級毒品乙次，另將安非他命置於玻璃容器內燃燒
    吸用其生成煙霧而施用第二級毒品乙次。嗣於九十三年五月九日凌晨零時四十分
    許，乙○○駕駛車號ＨＭ－八七六一號自用小客車行經國道第一號高速公路三重
    交流道南向處為警攔檢查獲。
三、案經臺北縣政府警察局蘆洲分局報請台灣板橋地方法院檢察署檢察官偵查起訴及
    移送併案審理。
    理  由
一、本件被告乙○○係被訴犯毒品危害防制條例第十條第一項、二項所定五年以下、
    六月以上及三年以下有期徒刑之施用第一級、第二級毒品罪，其於本院行準備程
    序時對被訴事實為有罪之陳述，經受命法官告以簡式審判程序之旨，並聽取檢察
    官、被告意見後，由本院合議庭裁定由受命法官獨任進行簡式審判程序，合先敘
    明。
二、右開犯罪事實業經被告乙○○自白不諱，而其兩度為警查獲所採尿液檢體經以酵
    素免疫分析法、氣相層析質譜儀分析法檢驗後，確呈海洛因代謝物嗎啡及安非他
    命陽性反應，有台灣檢驗科技股份有限公司、臺灣尖端先進生技醫藥股份有限公
    司出具之濫用藥物尿液檢驗報告書附卷可稽。按海洛因經注射入人體後，約百分
    之八十於二十四小時內自尿液中排出。一般而言，尿液中能否驗出嗎啡陽性反應
    與其投與量、投與途徑、採尿時間、個人體質及檢驗方法之靈敏度有關。國外曾
    有文獻報導注射六毫克之海洛因鹽酸鹽，其代謝物嗎啡之平均可檢出時限約為二
    十六小時，業經行政院衛生署藥物食品檢驗局於八十一年九月八日以藥檢字第八
    一一四八八五五號函示明確。又參諸海洛因係由嗎啡經化學合成之半人工合成品
    ，其毒性倍於嗎啡，施打或吸食後，經人體代謝作用而分解成毒性較低之嗎啡，
    得於尿液中被檢測出。故吸食或施打海洛因或嗎啡在尿液中均以嗎啡之形態被檢
    測出。並經行政院衛生署藥物食品檢驗局上揭函文敘明。再按甲基安非他命經口
    服投與後，約百分之七十於二十四小時內自尿液中排出，百分之九十於九十六小
    時內自尿液中排出。由於目前國內尿液中甲基安非他命之檢驗為鑑定其是否呈陽
    性反應尚未定其含量，且甲基安非他命成分之檢出與其投與方式、投與量、個人
    體質、採尿時間與檢測儀器之精密等諸多因素有關，因此僅憑尿液中呈現安非他
    命陽性反應，雖無法確切推算吸用時間距採集時間之長短。惟依上述資料推算，
    最長可能不會超過四日，此亦經行政院衛生署藥物食品檢驗局於八十一年二月八
    日以（八一）藥檢壹字第００一一五六號函示甚明，故本件被告自白可信為真實
    。又被告於八十八年間，因施用第二級毒品案件，於八十八年七月十八日經本院
    依檢察官聲請以八十八年度毒聲字第四四六四號裁定移送觀察勒戒處所觀察勒戒
    ，因有繼續施用毒品傾向，再由本院依檢察官聲請以八十八年度毒聲字第五０二
    七號裁定令入戒治處所施以強制戒治，八十九年二月二十三日停止戒治出所，所
    餘戒治期間付保護管束，八十九年八月十一日保護管束期滿，保護管束未經撤銷
    ，所餘戒治期間視為執行完畢，由臺灣板橋地方法院檢察署檢察官於九十年三月
    二十七日，以九十年度戒毒偵字第二三四號不起訴處分確定，有該不起訴處分書
    檢索系統查詢列印本及臺灣高等法院被告全國前案紀錄表在卷可考，其於強制戒
    治期滿後五年內再犯毒品危害防制條例第十條之罪，被告罪證明確，應予依法論
    科。
三、按施用毒品者具病患性犯人之特質，故毒品危害防制條例設有特別之刑事處遇程
    序，就符合一定條件經施以戒除措施（觀察勒戒及強制戒治）之施用毒品犯罪人
    ，得免其刑事追訴處罰；而毒品危害防制條例業於九十二年七月九日部分修正公
    布，並於公布後六個月即九十三年一月九日施行，被告連續犯施用第一級、第二
    級毒品罪之犯罪終了時間係在新修正毒品害防制條例施行之後，且其係於強制戒
    治期滿後五年內再犯毒品危害防制條例第十條之罪，核其所為，依修正後毒品危
    害防制條例第二十三條第二項規定，應以犯同條例第十條第一項、第二項之施用
    第一級毒品、第二級毒品罪論處（辯護人雖主張被告係於九十二年十一月二十七
    日二十二時許為警查獲前施用毒品，並繫屬於台灣板橋地方法院檢察署偵查，依
    修正前毒品危害防制條例規定，似不得直接起訴，本件起訴不合法，應諭知不受
    理判決等語，惟被告就上開施用毒品犯行亦係於強制戒治期滿後五年內再犯毒品
    危害防制條例第十條之罪，依修正前毒品危害防制條例第二十三條第二項規定，
    亦須起訴，而無同條例第二十三條第一項、第二十條第二項等規定之適用，本件
    起訴自無不合法之程序瑕疵）。被告先後兩度施用毒品安非他命及海洛因行為，
    犯罪構成要件各屬相同，而安非他命為中樞神經興奮劑、海洛因為鎮定劑，施用
    後會產生欣快及迷幻作用，故具成癮性，不易戒斷，故被告應係均基於概括犯意
    為之，應依連續犯規定各論以一罪，並依法加重其刑。而被告於九十二年十一月
    二十七日二十二時許前十四小時內某時，係在台北縣新莊市○○街七十六號二樓
    Ｃ室，將第一級毒品海洛因與第二級毒品安非他命摻混後同時施用，故應依想像
    競合犯例，就其連續施用第一級毒品及連續施用第二級毒品犯行，從重以連續施
    用第一級毒品罪論處。又被告於九十三年五月八日之施用毒品犯行，雖未據檢察
    官於起訴書犯罪事實欄內載明，但此部分與被告原被訴之施用第一級、第二級毒
    品罪行間各有連續犯裁判上一罪關係，除經併案審理外，亦經本院查明屬實，仍
    為起訴效力所及，本院應併予審究。另查被告有事實欄所示犯罪科刑及刑之執行
    完畢情形，有臺灣高等法院被告全國前案紀錄表可憑，其於有期徒刑執行完畢後
    五年內再犯本件有期徒刑以上刑之本罪，為累犯，應依法遞加重其刑。爰審酌被
    告犯罪情節、施用毒品對社會秩序危害程度、及犯罪後坦承犯行之態度等一切情
    狀，量處如主文所示之刑，以示懲戒。至於被告於九十三年五月九日為警查獲時
    ，自其駕駛自用小客車內所查扣之毒品海洛因四小包（合計驗餘淨重一一四點六
    六公克，見法務部調查局九十三年六月二十九日調科一字第六０００八四０號鑑
    定通知書），質之被告堅決否認係其持有供施用之毒品，並辯稱係一綽號「阿文
    」名為「林志龍」之人所有，因本院查無積極證據足認被告曾利用或預備利用上
    開毒品犯施用毒品罪，依罪刑不可分原則，尚不得於本案一併諭知沒收銷燬，併
    此敘明。
據上論斷，應依刑事訴訟法第二百九十九條第一項前段、第二百七十三條之一第一項
、第二百七十三條之二，毒品危害防制條例第十條第一項、第二項，刑法第十一條前
段、第五十六條、第五十五條、第四十七條，判決如主文。
本案經檢察官李吉祥到庭執行職務。
中　　　華　　　民　　　國　　九十三　　年　　　八　　　月　　十九  　　日
                                臺灣板橋地方法院刑事第十二庭
                                        法  官  陳  恒  寬
右正本證明與原本無異。
如不服本判決應於送達後十日內向本院提出上訴狀。
                                        書記官  王  春  森
中　　　華　　　民　　　國　　九十三　　年　　　八　　　月　　 十九 　　日
附錄本案論罪科刑法條全文：
附錄論罪科刑法條
毒品危害防制條例第十條
施用第一級毒品者，處六月以上五年以下有期徒刑。
施用第二級毒品者，處三年以下有期徒刑。
